臺灣臺東地方法院民事判決　　　　　　　 100年度訴字第84號
原　　　告　陳秋澤
訴訟代理人　陳文雄
被　　　告　翁秀容
訴訟代理人　許俊秀
上列當事人間請求給付買賣價金事件，本院於民國100年11月30
日言詞辯論終結，判決如下：
    主      文
原告之訴駁回。
訴訟費用由原告負擔。
    事實及理由
一、原告主張：被告於民國92年10月6日與原告簽訂買賣契約書
    （下稱系爭買賣契約），購買原告所有坐落臺東市○○段
    638、638-10地號土地2筆，以及由原告所搭建整編前門牌號
    碼為臺東市○○路498巷7號、11號之鐵皮房舍及倉庫（上開
    7號房屋現已改編為10號、11號房屋；上開11號房屋現已改
    編為7號、8號、9號房屋），買賣價金為新臺幣（下同）170
    萬元。依系爭買賣契約第2條第4款約定，原告將不動產所有
    權移轉登記完畢、併點交予被告時，被告即應付清尾款70萬
    元，詎被告竟遲未給付上開尾款70萬元，爰依買賣契約之法
    律關係請求被告如數給付，併聲明求為判決：被告應給付原
    告70萬元並自100年9月16日（即自訴狀繕本送達之翌日）起
    至清償日止按年利率百分之5計算之利息。
二、被告則以：整編前門牌號碼臺東市○○路498巷7號鐵皮屋（
    下稱系爭房屋，現已改編為10號、11號房屋），原係一間二
    層鐵皮屋，於原告出賣予被告之時，業經原告已出租予訴外
    人史佩玉使用，故兩造始在系爭買賣契約附註條件第2點有
    ：「基地坐落台東段638地號及台東段638-10地號及鐵皮屋
    二棟有租賃情事，擬訂台東市○○路498巷7號於民國97年3
    月30日點交才付尾款新臺幣柒拾萬元整。」之約定。茲因原
    告未依約將系爭房屋交付被告，且系爭房屋復於100年3月間
    遭拆除，現已不復存在，原告無從點交房屋。從而，被告爰
    依民法第264條第1項之規定，主張同時履行抗辯，拒絕給付
    尾款70萬元。併聲明求為判決：原告之訴駁回。
三、下列重要事項經辯論後，為兩造所不爭執，並同意本院逕採
    為判決之基礎：
(一)訴外人陳文雄（即原告之胞兄）代理原告於92年10月6日與
    被告簽訂系爭買賣契約，約定買賣標的物包括：（1）原告
    所坐落臺東市○○段638、638-10地號土地2筆，以及（2）
    由原告所搭建門牌號碼為臺東市○○路498巷11號鐵皮屋（
    現已改編為7號、8號、9號鐵皮屋），以及（3）臺東市○○
    路498巷7號房屋（即系爭房屋，現已改編為10號、11號鐵皮
    屋），買賣總價金為170萬元。
(二)系爭買賣契約書之形式及內容為真正。
(三)陳文雄於92年4月1日將系爭房屋出租予訴外人史佩玉使用，
    供史佩玉整建成為鐵皮屋廟宇天佛寺，租期自92年4月1日至
    97 年3月30日。故兩造始在系爭買賣契約之附註條件第2點
    約定：「基地坐落台東段638地號及台東段638-10地號及鐵
    皮屋二棟有租賃情事，擬訂台東市○○路498巷7號於民國97
    年3 月30日點交才付尾款新臺幣柒拾萬元整。」。嗣訴外人
    張家麟（即天佛寺之總務）曾於97年3月29日簽立同意書予
    陳文雄，同意延展至97年10月6日以前始自系爭房屋遷移，
    然史佩玉仍一直使用系爭房屋至100年3月。
(四)對陳文雄與史佩玉於92年4月1就系爭房屋簽立租賃契約書（
    見本院卷第26-28頁之房屋租賃契約書影本）、張嘉麟於97
    年3 月29日簽立同意書（見本院卷第29頁之同意書影本），
    其形式與內容均為真正。
(五)原告已將臺東市○○段638、638-10地號土地於92年10月21
    日辦理所有權移轉登記予被告，並將整編前臺東市○○路
    498巷11號鐵皮屋（現已改編為7號、8號、9號鐵皮屋）交付
    予被告。被告則已給付原告價金100萬元，但尚未給付尾款
    70萬元。
(六)系爭房屋為未經保存登記之建物，於100年3月間遭拆除，現
    已不復存在。
四、本件經兩造同意並協議簡化爭點為：「原告有無依系爭買賣
    契約將系爭房屋交付被告？可否依系爭買賣契約請求被告給
    付尾款70萬元？被告依民法第264條第1項主張同時履行抗辯
    有無理由？」，本院判斷如下：
(一)按因契約互負債務者，於他方當事人未為對待給付前，得拒
    絕自己之給付。但自己有先為給付之義務者，不在此限，民
    法第264條第1項定有明文。復按當事人主張有利於己之事實
    者，就其事實有舉證之責任，民事訴訟法第277條本文規定
    甚明。
(二)依系爭買賣契約第2條第4款及附註條件第2點之約定可知，
    原告應於97年3月30日將系爭房屋點交被告，被告始應給付
    原告尾款70萬元。惟查，系爭房屋業經陳文雄於92年4月1日
    出租予第三人史佩玉使用，供史佩玉整建成為鐵皮屋廟宇天
    佛寺，租期自92年4月1日至97年3月30日。嗣天佛寺之總務
    張嘉麟雖曾於97年3月29日簽立同意書予陳文雄，同意延展
    至97年10月6日以前始自系爭房屋遷移，然系爭房屋仍經史
    佩玉一直使用至100年3月；暨系爭房屋為未經保存登記之建
    物，於100年3月間遭拆除，現已不復存在之情，此為兩造所
    不爭執，顯見系爭房屋自始均由史佩玉持續占有使用中；此
    外原告復不能舉證有將系爭房屋點交被告，足認原告尚未履
    行將系爭房屋點交被告之對待給付義務，從而被告依民法第
    264條第1項主張同時履行抗辯，值堪採信。
五、綜合上述，原告無法舉證有將系爭房屋點交被告之事實，從
    而原告依買賣契約之法律關係請求被告給付買賣價金尾款70
    萬元，顯屬無據，而被告依民法第264條第1項主張同時履行
    抗辯，足堪採信。是原告之訴為無理由，應予駁回。
六、至於原告雖陳稱：系爭房屋之結構係一層、竹木造、蓋瓦之
    倉庫乙節。被告則辯稱：系爭房屋於92年間購買時已為鐵皮
    屋，而非倉庫等語。經查，92年間訂立系爭買賣契約時，系
    爭房屋即已存在之情事，此經原告於本院100年11月30日言
    詞辯論時自承明確（見本院卷第80頁）。從而系爭房屋縱有
    增修，仍不影響買賣標的物同一性之認定，是兩造就此部分
    之攻擊防禦方法及所提證據，經審酌後於判決結果不生影響
    ，併此敘明。
七、據上論結，原告之訴為無理由，依民事訴訟法第78條之規定
    ，判決如主文所示。
中    華    民    國   100    年    12    月    14    日
                  民事庭審判長法  官  陳兆翔
                              法  官  陳世源
                              法  官  莊尚洋
以上正本係照原本作成。
如不服本件判決，應於判決送達後20日內向本院（95047臺東市
○○路128號）提出上訴狀，同時表明上訴理由。（應按他造當
事人之人數檢附繕本）。
中    華    民    國   100    年    12    月    14    日
                              書記官  林慧芬